臺灣高等法院臺中分院刑事判決
109年度侵上訴字第134號
上  訴  人
即  被  告  丙○○


選任辯護人  譚雅蓁律師
上列上訴人因妨害性自主罪案件，不服臺灣臺中地方法院108年
度侵訴字第121號中華民國109年7月28日第一審判決（起訴案號
：臺灣臺中地方檢察署108年度偵字第15754號），提起上訴，本
院判決如下：
    主  文
上訴駁回。
    犯罪事實
一、丙○○係成年人，其與14歲以上未滿16歲之甲○（警詢代號AB0
    00-A108121，民國92年6月出生，真實姓名、年籍資料均詳
    見保密卷宗內真實姓名對照表）原為男女朋友關係，於107
    年10月至108年3月17日間，同居在臺中市○里區○○○街00號之
    丙○○爺爺奶奶住處，其2人具有家庭暴力防制法第3條第2款
    所定之家庭成員關係。詎丙○○明知甲○係14歲以上未滿16歲
    之女子，於108年3月13日下午12時51分後至4時35分前某時
    （起訴書誤載為14日，應予更正），在上址居處因甲○欲分
    手而發生爭吵，竟基於對少年強制性交之犯意，不顧甲○以
    言詞、動作拒絕及扭動身體掙扎表示反抗之意，強行脫掉甲
    ○之外褲及內褲，再以其陰莖插入甲○陰道內抽動，而以此違
    反甲○意願之強暴方式對甲○為性交行為得逞。
二、嗣因甲○於108年3月15日未到校上課，經老師發現異狀後向
    主管機關通報，始獲上情。
三、案經甲○訴由臺中市政府警察局婦幼警察隊報告臺灣臺中地
    方檢察署檢察官偵查起訴。
    理  由
一、程序部分：
    按本法所稱性侵害犯罪，係指觸犯刑法第221條至第227條、
    第228條、第229條、第332條第2項第2款、第334條第2款、
    第348條第2項第1款及其特別法之罪；又因職務或業務知悉
    或持有性侵害被害人姓名、出生年月日、住居所及其他足資
    識別其身分之資料者，除法律另有規定外，應予保密。警察
    人員必要時應採取保護被害人之安全措施。行政機關、司法
    機關及軍法機關所製作必須公示之文書，不得揭露被害人之
    姓名、出生年月日、住居所及其他足資識別被害人身分之資
    訊，性侵害犯罪防治法第2條、第12條定有明文。又性侵害
    犯罪防治法第12條及第13條第1項所定其他足資識別被害人
    身分之資訊，包括被害人照片或影像、聲音、住址、親屬姓
    名或其關係、就讀學校與班級或工作場所等個人基本資料，
    性侵害犯罪防治法施行細則第6條亦有明定。依前揭規定，
    本案判決書於犯罪事實欄及理由欄內關於被害人甲○（警詢
    代號AB000-A108121）、證人甲○之父即乙男（警詢代號AB00
    0-A108121A）之姓名，僅記載代號甲○、乙男（真實姓名、
    年籍資料均詳見保密卷宗所示），另甲○之學校名稱、相關
    電子郵件、電話號碼及就醫紀錄亦不予揭露，先予說明。
二、證據能力部分：
  ㈠證人乙男於警詢所為之陳述，對上訴人即被告（下稱被告）
    丙○○而言，乃被告以外之人於審判外之言詞陳述，原則上無
    證據能力，且選任辯護人亦爭執伊警詢筆錄之證據能力，復
    查無證人乙男之警詢陳述有符合刑事訴訟法第159條之3之例
    外規定，從而依刑事訴訟法第159條第1項、第159條之5第1
    項規定，上開警詢之陳述並無證據能力。
　㈡另檢察官及被告、選任辯護人於本院準備程序時，就本判決
    後引之各項證據（含傳聞證據、非傳聞證據及符合法定傳聞
    法則例外之證據）之證據能力，除有爭執之前揭部分外，其
    餘均同意有證據能力，且於本院言詞辯論終結前，其等對於
    卷附前揭爭執部分以外之具有傳聞證據性質之證據，既均已
    知其情，而未聲明異議，本院認除前揭爭執部分已敘明如上
    外，其他卷附具有傳聞證據性質之證據，並無任何違法取證
    之不適當情形，以之作為證據使用係屬適當，自得採為認定
    事實之證據。
三、認定犯罪事實所憑之證據及理由：
　　訊據被告丙○○矢口否認有何上開強制性交犯行，於本院辯稱
    ：我否認犯罪，當時我跟甲○還是男女朋友，平常甲○住她自
    己家裡，案發當天她沒有去我家，我們沒有見面，而且甲○
    所指的那個時間我不在家，我在工作地點六扇門火鍋店的3
    樓休息，我的工作時間是下午5點到晚上12點，我跟甲○是在
    108年3月14日分手，之後我們就沒有再見面；針對LINE部分
    ，我從來沒有同意或附和過甲○講的3年13日性侵的事，因為
    那不是事實，我之所以沒有立刻否認，是因為當時還想挽回
    她，怎麼可能當場激怒她？而我LINE8點只回最後一句，是
    因為客人那時候大概都已經離開了，我要負責廚房的洗碗工
    作，怎麼可能一句、一句的回云云。惟查：
  ㈠被告丙○○雖抗辯其無強制性交行為云云，然對於其與甲○前為
    男女朋友關係，知悉甲○之年齡，其2人於107年10月至108年
    3月17日間曾同住在上址○○區爺爺奶奶之處所，具有家庭暴
    力防治法第3條第2款之家庭成員關係等情，並不爭執，核與
    告訴人甲○就此部分之證述相符，並有指認犯罪嫌疑人紀錄
    表、被害人案發地點現場自繪圖、現場照片（見偵卷第55至
    61頁）、性侵害案件代號與真實姓名對照表、臺中市性侵害
    案件減少被害人重複陳述作業訊前訪視紀錄表、性侵害案件
    通報表、被告與告訴人甲○之LINE對話內容翻拍照片（見偵
    查不公開卷第3至149頁）等在卷可稽。而告訴人甲○係00年0
    月生，於案發時為14歲以上未滿16歲之女子，亦有前述代號
    與真實姓名對照表得憑（見偵字不公開卷第3頁），是此部
    分堪認屬實。
  ㈡被告固以前揭情詞置辯，然其確有如犯罪事實欄一所載對甲○
    為強制性交之犯行，析述如下：
　⒈觀諸告訴人即證人甲○歷次證述略以：
　　⑴告訴人甲○於警詢證稱：我跟被告在一起交往後，在107年1
      0月他叫我搬去跟他一起住，當時我們就一起住在他阿公
      阿嬤家，直到我跟他分手後在108年3月17日我搬離他阿公
      阿嬤家。案發當時我跟被告一起住在他阿公阿嬤家，前一
      陣子我就有跟他說想分手的事情，當天我有再跟他提議想
      分手，當時我們在2樓的房間，他就安撫我說不要分手，
      我就有跟他說覺得我們沒辦法再繼續走下去，他就有想要
      跟我發生性關係的意思，當時我在床上，他過來抱我、親
      我，當時我穿短褲、T恤，他穿七分褲，我跟他說我不想
      要，他問為什麼，一定要分開一定要搞成這樣嗎？當時他
      有慾望，他要脫掉我的褲子及內褲，我不想要，我拉住褲
      子擋住，但是他力氣大，我擋不住他的力氣，我的褲子內
      褲就被他拉到大腿處，我跟他說你不要強迫我，他接著拉
      下褲子褲頭露出生殖器，他試圖要將生殖器插入我的陰道
      ，我扭動身體不讓他插入，後來他力氣很大，他的生殖器
      還是插入我陰道內來回抽動，我那時後一直用手想要推開
      他，後來我就沒力氣了，我哭著跟他說我都已經跟你說不
      想要，我都已經哭了，你為什麼不顧我的感受，他沒有回
      答我，還是繼續對我性侵害，持續約10分鐘，結束後他跟
      我說射進去了，我問他說你是認真的嗎？他笑著回答我說
      妳說呢？後來他就進去廁所了，我邊哭邊穿回我的褲子跟
      內褲，我躺在床上，他從廁所出來就過來我旁邊要安撫我
      ，我說就哭著看他，我問他你幹嘛這樣？他跟我說對不起
      ，我說為什麼要做才要來道歉，你射進去懷孕怎麼辦？他
      跟我說懷孕妳就不會走了；我有肢體反抗他，但是他力氣
      太大，我沒有反抗成功；我沒有受傷，我當時感覺很難受
      、很委屈；被告有違反我的意願；我們在一起交往時，我
      有跟被告說我15歲，他知道我的年紀等語（見偵卷第25至
      33頁）。
　　⑵告訴人甲○於偵查時具結證述：當時我跟被告說我想要跟他
      分手，就提到交往期間的相處過程，講到後面就開始吵起
      來，後來被告就突然跟我道歉，然後就提出他想要跟我發
      生性行為，我拒絕他，當時我坐在床頭，被告坐在床尾，
      被告就突然靠過來，開始要抱我，我就說我先把事情講完
      ，被告就說「可是我想要」，之後他就開始想要脫我衣服
      ，我就把他的手撥開並說我不要，當時我已經在哭了，被
      告沒有理會我，他就繼續要把我的褲子拉下來，他原本是
      拉我衣服，被我擋下，他就直接要扯我褲子，他力氣太大
      了，我擋不住，所以他就直接扯掉我褲子，然後他也脫下
      他的褲子，他的陰莖就要插入我的陰道，那時候我還是繼
      續反抗，我撥開他，我的手就擋在我的陰道前面，還跟他
      說我不要，他就拉開我的手，就直接用他的陰莖插入我的
      陰道，他插入後，剛插入時，我不停的反抗，我還是用手
      去推他，但是因為我推不開，我累了，我就放棄了，但是
      我還是一直在哭，過程我沒講話，最後被告說他射進去了
      ，我有說話，但是我忘記說什麼，但是意思大概是為什麼
      他不尊重我，我說「我都已經在哭了，你還是硬要」，被
      告就說他沒想那麼多，之後他去廁所了，我就躺在床上繼
      續哭。被告好像就說我如果懷孕，我就不會走了；我從10
      7年10月開始至上開住處跟被告同居，同居到本案發生爭
      吵後才離開等語（見偵卷第79頁正反面）。
　　⑶告訴人甲○於原審審理時具結證稱：被告知道我的年紀，案
      發當時我15歲，我跟被告當時住一起，住在他阿公、阿嬤
      家，案發地點是被告的阿公家，案發當天被告跟我發生性
      行為前，沒有先問過我的意願，當天我們有先吵架，我不
      知道為什麼被告要，他有示意說要，然後我懂，我有拒絕
      他，有要推開他的意思，被告脫我的褲子，內褲與外褲一
      起脫掉，這時候我有持續試圖要推開他，當時我沒有想到
      要求救，因為那是他家，被告強迫我發生性行為的過程，
      我無法反抗。我在警詢中說案發當時「被告要脫掉我的褲
      子及內褲，我拉住褲子擋住，但是被告力氣比較大，我的
      內褲及褲子都被脫到大腿處，被告拉下褲子露出生殖器，
      試圖要將生殖器插入我的陰道，我有扭動身體不讓他插入
      ，但是被告力氣大，他的生殖器還是插入我的陰道內抽動
      」都是正確的。隔天，被告在LINE中向我確認月經是否來
      了，我傳LINE訊息給被告表示「從你今天在一個我說分手
      突然上我，我都哭了那一刻」、「我都哭了你還是不理會
      的那刻」、「我已經做好決定了」等語是指被告對我強制
      性交的事情等語甚詳（見原審卷第129頁反面至第145頁）
      。
　　⑷互核上開告訴人甲○於警詢、偵訊、原審審理時所證，有關
      被告如何對伊強制性交之時序、地點、過程及方式等主要
      事實及基本情節之證述，尚屬一致，並無重大瑕疵可指，
      且由甲○得以清楚描述事發經過及細節，屢次證述均大致
      吻合以觀，堪認甲○應係親身經歷此一過程。
　⒉又佐以被告於案發當日、翌日即108年3月13日、14日與甲○之
    LINE對話紀錄，內容略以：（見偵卷第119至147頁）
　　⑴108年3月13日：
　　　告訴人甲○：怎麼了？（下午8：05）
　　　被告：問要不要回家而已啊（下午8：20）
　　　告訴人甲○:我明天中午回家（下午8：25）
　　　被告：我中午以後有事（下午8：28）
　　　告訴人甲○：不然我回去拿東西就好（下午8：29）
　　　告訴人甲○：你就等我回去（下午8：29）
　　　告訴人甲○：你就可以去忙了（下午8：29）
　　　被告：好啊～那一周年不過了？（下午8：29）　 
　　　告訴人甲○：不是（下午8：31）　 
　　　被告：妳早上不回來（下午8：32）
　　　被告：那我晚上也不回去（下午8：32）
　　　告訴人甲○：分了嗎。一周年咋過呀（貼圖）（下午8：32
      ）
　　　被告：這樣公平吧（下午8：32）　
　　　告訴人甲○：什麼（下午8：32）
　　　被告：所以真分？（下午8：32）　　　　
　　　被告：中午回來等於妳有13個小時不在（下午8：32）
　　　被告：那後面11小時換我不在（下午8：33）　 
　　　告訴人甲○：嗯（下午8：34）
　　　告訴人甲○：今天下午（下午8：34）
　　　告訴人甲○：你跟我打炮為什麼（下午8：34）
　　　被告：我都說我會負責的意思了（下午8：36）
　　　被告：早說嗎不過我還休息（下午8：36）
　　　告訴人甲○：嗯？（下午8：36）
　　　告訴人甲○：所以？（下午8：36）
　　　被告：妳就繼續耍我吧～（下午8：36）
　　　被告：妳說的都做了（下午8：36）
　　　被告：結果換來的都是空等（下午8：36）
　　　告訴人甲○：這是你跟我打炮的原因？（下午8 ：37）
　　　告訴人甲○：我耍你什麼呀（下午8：37）
　　　告訴人甲○：我說的什麼你做了呀？（下午8：37）
　　　告訴人甲○：我是真的不知道（下午8：37）
　　　被告：嗯（下午8：38）
　　　被告：那我就不做了（下午8：38）
　　　告訴人甲○：哈哈（下午8：39）
　　　告訴人甲○：雖然我不知道是什麼事（下午8：39）
　　　告訴人甲○：但你做不做我真的管不到（下午8：39）
　　　告訴人甲○：從你今天在一個我說分手突然上我，我都在
      哭了那一刻（下午8：40）
　　　告訴人甲○：我都哭了你還是不理會的那刻（下午8：40
　　　） 
　　　告訴人甲○：我已經做好決定了（下午8：41）
　　　被告：尊重（下午8：41）
　　　告訴人甲○：對（下午8：42）
　　　告訴人甲○：尊重（下午8：42）
　　　告訴人甲○：你那時沒做到（下午8：42）
　　　被告：我上面尊重是尊重妳的決定而已（下午8：43）
　　　被告：我沒打算要打字講（下午8：43）
　　　告訴人甲○：不懂哈哈（下午8：44）
　　　被告：然後說到尊重妳從自己找別人合租開始跟自己主動
      找好人要搬出去的時候妳就已經不尊重了（下午8：47）
　　　被告：所以互相的妳沒做到在先（下午8：47）
　　　告訴人甲○：是要電話講清楚的意思嘛（下午8：47）
　　　告訴人甲○：哈哈好（下午8：47）
　　　告訴人甲○：知道了（微笑圖示）（下午8：47）
　　　被告：在來法律的事情也是因為妳不爽家裡我才帶妳的而
      妳現在跟忘恩負義的人是一樣的了（下午8：47）
　　　被告：我話說完了（下午8：47）
　　　告訴人甲○：對的（下午8：48）
　　　被告：明天我是為了妳休的而妳也希望我陪啊我請假要陪
      而妳是跟朋友或是回家不講清楚跟我吵？（下午8：48）
　　　被告：啊要溝通妳也是堅持妳的決定了所以我就是尊重妳
      只要妳好好的就好（下午8：48）
　　　告訴人甲○：我不是忘恩負義，我和你在一起不是報恩的
　　　，是想彼此都幸福的（下午8：49）
　　⑵108年3月14日：
　　  告訴人甲○：你在我心情最低落的時候直接上我（上午12
　　　：41）
　　　告訴人甲○：你說，我那時候原本想好好講你卻作了這樣
      的事，我能接受嗎（上午12：42）
　　　…
　    被告：東西拿一拿今天回來吧（上午6：50）
　　　被告：妳那個來了嗎？（上午6：50）
　　　告訴人甲○：還沒來（上午6：50）
      告訴人甲○：你他嗎今天射進去我已經沒給你說什麼了（
　　　上午6：51）
　　　被告：喔喔好哦（上午6：51）
　　　被告：妳要在哪等（上午6：51）
　　　告訴人甲○：如果我懷孕了，你就知道（上午6：51）
　　　被告：棒（上午6：51）
　　⑶基上，甲○於上開對話內容中，就伊遭被告強制性侵一事，
      屢次表達「今天下午，你跟我打炮為什麼」、「從你今天
      在一個我說分手突然上我，我都在哭了那一刻，我都哭了
      你還是不理會的那刻」、「你在我心情最低落的時候直接
      上我」、「你他嗎今天射進去我已經沒給你說什麼了」等
      情，並言及可能因此懷孕，而被告從頭至尾均未反駁甲○
      所言，甚至表示會負責之意，則被告辯稱沒有在108年3月
      13日與告訴人甲○發生性行為云云，是否實在，已有疑問
      。至被告於本院固辯稱108年3月13日晚間與甲○LINE對話
      時，其正忙著火鍋店的工作且不想激怒甲○，所以沒空否
      認性侵云云，然細觀上揭被告與甲○之LINE對話內容，甲○
      於108年3月13日下午8時34分許，詢問被告「今天下午」
      、「你跟我打炮為什麼」，被告隨即於下午8時36分回覆
      「我都說我會負責的意思了」，且雙方自下午8時34分至8
      時48分間互相傳送訊息，期間甲○對被告表示「已經做好
      決定」，被告亦陸續回覆其認為甲○自己找別人合租、自
      己主動找好搬出去就已經不是尊重、甲○沒做到在先、忘
      恩負義等語，可見被告傳送的訊息內容，均有確實回應甲
      ○；又被告係於108年3月14日上午6：50先詢問甲○「妳那
      個來了嗎」，甲○隨即回覆「還沒來」、「你他嗎今天射
      進去我已經沒給你說什麼了」，可見甲○是被動回應被告
      詢問「那個來了嗎」，則被告豈可能不知道甲○傳送「你
      他嗎今天射進去我已經沒給你說什麼了」的訊息意思為何
      。由以上雙方一來一往對話可知，被告大多能即時回覆甲
      ○所言，甚且還指責甲○忘恩負義，實無被告所稱忙碌、沒
      空反駁，不敢激怒甲○之情形，是選任辯護人為被告辯護
      稱：對話紀錄甲○提及性事部分，分別是被告於打工之火
      鍋店用餐人潮高峰時、及雙方分手後一夜未眠之清晨，被
      告當時意在安撫、挽回曱女，應審酌被告之年紀、感情閱
      歷、首次面臨感情難關之精神壓力、及不斷試圖挽回甲○
      之態度，不能以此對話紀錄作為被告強制性交之證據云云
      ，難以憑採。
　⒊再者，除了前述LINE對話紀錄外，告訴人甲○亦於偵查中提出
    伊與被告之臉書Messenger訊息內容翻拍照片，其中告訴人
    甲○再度於案發後二日即108年3月15日下午8時46分之後，對
    被告表示「你對我動手了，也強上我了，你表現出了你不曾
    表現出的樣子，給我留下了陰影，讓我心有餘悸到現在都害
    怕你會不會又幹嘛了你…」等語（見偵卷第89頁），以此與
    前述甲○所證及被告、甲○間LINE對話紀錄參互以觀，足認被
    告確有甲○指訴之性侵害行為。
  ⒋被告、選任辯護人於上訴理由狀、本院審理期間雖提出被告
    與甲○108年3月13日上午1時15分之Messenger對話紀錄（見
    本院卷一第181至193頁）及108年3月13日下午10時45分起至
    108年3月14日上午4時31分止之LINE對話內容（見偵卷第123
    至135頁），欲以此主張甲○於案發時間即108年3月13日下午
    12時51分後至4時35分前之間，並未住在被告爺爺奶奶家，
    無從發生甲○指述之性侵行為云云。惟：
　　⑴稽諸本院卷一第181至193頁所附被告、甲○自108年3月13日
      上午1時15分起之Messenger對話紀錄，可知甲○於108年3
      月13日上午1時15分時是在自己家中，被告則在甲○家樓下
      等候甲○，欲搭載甲○回同居之爺爺奶奶住處，但因等候多
      時未見甲○下樓，兩人發生爭吵，嗣甲○稱「你還在樓下？
      ！」、「你要載我回去？」、「等我」、「我跟爸爸解釋
      一下吧」等語，被告則回以「解釋？」、「如果答應要住
      家裡就住吧～」等語，該Messenger對話紀錄只到此為止，
      是尚無法認定甲○於該Messenger結束後之108年3月13日凌
      晨究竟是住自己家或隨同被告回大里之爺爺奶奶住處。
　　⑵再觀偵卷第119頁被告、甲○於108年3月13日下午8時25分至
      8時33分之LINE對話紀錄，甲○於下午8時25分稱「我明天
      中午（指3月14日）回家（指回被告爺爺奶奶家）」，被
      告於下午8時32分稱「妳早上（指3月14日）不回來」、「
      那我晚上（指3月14日）也不回去」，「中午（指3月14日
      ）回來等於妳有13個小時不在」，並於下午8時33分稱「
      那後面11小時（指3月14日）換我不在」等語，則被告既
      稱「中午（指3月14日）回來等於妳有13個小時不在」，
      由此可知從3月14日中午前反推13小時之前，甲○曾在被告
      爺奶奶家，顯見被告辯稱甲○於108年3月13日下午不在其
      爺爺奶奶大里住處，不可採信，益徵甲○於原審證述伊在1
      08年3月13日下午遭被告性侵害後，才返回自己家中，洵
      屬有據，可以信實。
　⒌選任辯護人固又以甲○於警詢、本院證稱108年3月13日案發後
    的晚上伊待在被告爺爺奶奶家一節，與前揭LINE對話紀錄不
    符，藉此質疑甲○指述之憑信性。惟：
    ⑴按告訴人、證人之陳述有部分前後不符，或相互間有所歧
      異時，究竟何者為可採，法院仍得本其自由心證予以斟酌
      ，非謂一有不符或矛盾，即應認其全部均為不可採信；再
      審酌證人之證詞，屬供述證據之一種，而供述證據具有其
      特殊性，與物證或文書證據具有客觀性及不變性並不相同
      。蓋人類對於事物之注意及觀察，有其能力上之限制，未
      必如攝影機或照相機般，對所發生或經歷的事實能機械式
      無誤地捕捉，亦未必能洞悉事實發生過程之每一細節及全
      貌。且常人對於過往事物之記憶，隨時日之間隔而漸趨模
      糊或失真，自難期其如錄影重播般地將過往事物之原貌完
      全呈現。此外，因個人教育程度、生活經驗、語言習慣之
      不同，其表達意思之能力與方式，亦易產生差異。故供述
      證據每因個人觀察角度、記憶能力、表達能力、嚴謹程度
      及詢問者之不同，而有對相同事物異其供述之情形發生，
      而其歧異之原因，未必絕對係出於虛偽所致。是以證人之
      證詞，遇有前後不一，或彼此互相齟齬之情形，法院應就
      其全盤供述之意旨，佐以卷內證據為綜合判斷，並依據經
      驗法則及論理法則，詳予剖析其供述異、同之情形，調查
      其他必要之證據，以去瑕存真，定其取捨，若足認其關於
      基本事實之陳述，果於真實性無礙時，即非不得予以採信
      。
　　⑵查：告訴人甲○針對案發日究竟是108年3月13日或14日，以
      及是否在案發後當天就離開被告爺爺奶奶家等節，業於原
      審作證時證述：沒什麼印象了，我不想去回想，所以我都
      刻意把它忘掉；我是案發當天就搬離被告阿公家，好像是
      3月17日才去把東西全部從被告阿公家帶走，（經法官提
      示3月14日LINE對話內容）發生性行為的時間應該不是3月
      14日下午，是3月13日下午發生性行為，所以我隔天（指3
      月14日）才這樣跟他講，因為那天我們凌晨的時候吵架，
      凌晨就等於3月14日了，所以我有點搞混了，我現在可以
      確定發生性行為的時間是3月13日下午，我在發生性行為
      當天就離開被告阿公家，我3月13日晚上LINE中說「我明
      天中午回家」，是指回被告阿公家拿東西；我之前警詢、
      偵訊說108年3月14日發生本案是因為後來有跟被告吵架，
      我有請朋友去被告阿公家門口，當時已經是凌晨了，我一
      直搞混，因為過凌晨就是3月14日，我就搞混說當天是3月
      14日，而且我3月14日凌晨又有去被告阿公家，所以才將
      時間搞混了等語（見原審卷第133、137、143至146頁）。
      至於甲○於本院雖稱108年3月13日晚上8點到12點間伊在被
      告家，然此係因辯護人先提示警詢筆錄讓甲○確認所述內
      容是否實在後，甲○才又順著警詢筆錄記載陳稱108年3月1
      3日晚上8點到12點間在被告家（見本院卷二第113至115頁
      ）。本院衡酌甲○所為之供述證言，因係案發後一段期間
      ，才於警詢或偵查時為陳述，更於其後一段期間，方在審
      判中接受當事人之詰問，而受限於個人主觀記憶能力及還
      原陳述能力之差異，本難期甲○於警詢或偵查中，皆能鉅
      細靡遺，完全供述所經歷之事實內容，更無從期待於法院
      審理時，能一字不漏、完整呈現先前所證述之全部事項。
      是以，甲○對於案發日及是否案發後當天就離開被告爺爺
      奶奶家此二部分，於警偵、原審、本院所證或略有不同，
      但互核甲○於歷次證述時，就被告有強制性交之基本核心
      事實，始終能具體描述，所陳均相吻合，且考量甲○於原
      審審理時已說明因為伊與被告從108年3月13日晚上跨日到
      3月14日上午都ㄧ直在吵架，且朋友曾在3月14日凌晨載她
      到被告爺爺家門口，加上伊不想去回想，刻意把這事忘掉
      ，所以才搞混了等情，則甲○縱因此對於部分敘事稍有歧
      異，實乃人之常情，且為記憶經久略會遺忘之特性使然，
      實難期甲○可明確完整記憶各項細節，尤其遭受性侵害之
      被害人常伴隨強迫性遺忘之心理反應，因而刻意忘記案發
      當時部分情境，乃在所難免，故在事過境遷後，自難期待
      遭受性侵害之被害人，對已發生之各項細節再為完整之陳
      述；況有時亦可能因回答訊問時描述用語不同、省略片段
      情節、紀錄詳簡有異，而導致陳述相互不一而已，惟倘其
      主要陳述一致，應仍得採為裁判之基礎。揆諸上開說明，
      尚不得僅因告訴人甲○有若干情節陳述稍有出入，即謂伊
      證述全盤不可採納。辯護人縱以此指摘甲○指訴有瑕疵，
      亦難為有利於被告之認定。
　⒍刑事聲請調查證據狀、刑事聲請勘驗光碟狀雖謂甲○於警詢稱
    被告於本案未用暴力、脅迫、恐嚇催眠術等方式，但有違反
    其意願等語，故原審認定被告以強暴方式對甲○為性交行為
    ，有所違誤，被告應不構成刑法第221條第1項之強制性交罪
    ，並請求勘驗甲○此部分警詢光碟云云（見本院卷二第25、5
    7頁）。惟觀諸告訴人甲○於警詢、偵訊、原審均明確證稱：
    我有跟被告說我不要，你不要強迫我，我有扭動身體不讓他
    插入，他力氣很大，他的生殖器還是插入我陰道內來回抽動
    ，我一直用手想要推開他，後來我就沒力氣了，我哭著跟他
    說我都已經跟你說不想要，他還是持續對我性侵害，持續約
    10分鐘，我有肢體反抗他，但他力氣大，我沒有反抗成功，
    被告有違反我的意願；他開始想要脫我衣服，我就把他的手
    撥開並說我不要，但他力氣太大了，我擋不住，他就直接扯
    掉我褲子，我還是繼續反抗，我撥開被告，我的手就擋在我
    的陰道前面，還跟他說我不要，他就拉開我的手，直接用他
    的陰莖插入我的陰道，剛插入時，我不停的反抗，我還用手
    去推他，但我推不開，累了，就放棄了，但我還是一直在哭
    等語（見偵卷第25至29、33頁、第79頁反面；原審卷第131
    至133、141頁），足見被告確係以違反甲○意願之強暴方式
    ，對甲○為強制性交得逞，縱甲○因不解法律而於警詢謂被告
    未使用暴力方式，然此亦無礙於被告強制性交罪名之成立。
    況刑法第221條第1項之強制性交罪於以違反被害人意願之方
    式即足成立，並不以強暴手段為必要，而甲○已於警詢指述
    被告違反其意願等語甚明，至於被告行為是否該當強暴方式
    ，乃法律構成要件之認定問題。又選任辯護人、被告、檢察
    官、告訴人對於甲○警詢筆錄記載有關被告沒有用暴力、脅
    迫、恐嚇或催眠術方式，但是有違反我的意願一節，均不爭
    執，復未指出警詢筆錄有何載寫錯誤之情形，則選任辯護人
    聲請勘驗甲○此部分警詢筆錄光碟，即屬無據，爰駁回辯護
    人此部分調查證據之聲請。
　⒎按遭受性侵之被害人，因年齡、應變能力與生活經驗、個性
    、環境、與加害者之關係及缺乏信任傾訴之對象等複雜因素
    交互影響，致未能積極求援，或隱忍不發者，乃時有所聞。
    本案告訴人甲○陳稱：當時跟被告有訂婚，我沒有想到要求
    救，因為那是他家等語（見原審卷第133頁）；再者，甲○因
    未受傷，故未前往醫院驗傷，也據伊證述在卷（見偵卷第33
    至35頁），是告訴人甲○於遭受性侵害後，因上開各種因素
    及與被告訂有婚約之身分關係，致未當場呼救、求援或驗傷
    、報警，核與事理並無相違，自不得以甲○未就醫檢驗傷勢
    致無受理疑似性侵害事件驗傷診斷書或鑑驗書等相關診斷證
    明，即反推被告無強制性交之犯行。
　⒏起訴書犯罪事實欄一記載之犯罪時間固為108年3月14日，然
    ：
    ⑴被告於108年3月14日（經查為星期四）13時10分至15時間
      ，其所就讀之學校有安排課程，同日15時10分至17時則為
      課外活動，而被告當日並無曠課紀錄，有○○科技大學函覆
      之被告個人缺曠課紀錄、107年學年度第2學期個人課表足
      參（見原審卷第49至51頁），故被告辯稱：108年3月14日
      下午我在學校上課等語，應為可信。而參諸前述卷附LINE
      、Messenger訊息及告訴人甲○於原審審理所證：我確認跟
      被告發生性行為的時間是在3月13日下午，被告於案發當
      天下午有去上班，被告是在上班前跟我發生性行為等情，
      可見本案之案發日應是108年3月13日下午無訛。
    ⑵證人即被告打工之六扇門火鍋店老闆劉○○於原審審理時證
      稱：我是「六扇門」的負責人，被告在我店裡上班，店裡
      員工是打卡紀錄上下班時間，被告於108年3月13日有上班
      ，打卡紀錄是108年3月13日16時55分上班，當天被告是5
      點的班，那天被告提早到，一般被告都會提早20、30分鐘
      到班，3月13日當天被告提早到，但提早到的時間我不確
      定等語（見原審卷第145頁反面至第149頁），此核與證人
      劉○○所提被告108年3月13日打卡資料顯示係16時55分打卡
      上班相符（見原審卷第165頁）。
　　⑶復對照○○科技大學107年學年度第2學期個人課表及本院調
      閱之被告悠遊卡持卡人使用紀錄，可知被告於108年3月13
      日（星期三）僅上午有課，並於當日上午搭台鐵往返臺中
      、彰化上課，於當日中午12時51分刷卡出臺中火車站（見
      原審卷第51頁；本院卷一第59頁），是以，本案案發時間
      應為108年3月13日下午12時51分後至4時35分前之某時，
      是起訴書記載108年3月14日要屬誤繕，應予更正，並將原
      審判決所載12時，更正為12時51分後，附此敘明。
　㈢檢察官雖聲請傳喚乙男到庭作證，被告、辯護人固請求向LIN
    E公司、GOOGLE公司調閱甲○與被告帳號於108年3月13日全部
    通話紀錄、定位資料、電子郵件地址、密碼、登入紀錄、救
    援電子郵件資料及救援電話號碼等。然查，乙男於案發時未
    在場，對於本案強制性交經過，並無所悉；另LINE公司僅能
    提供其收受請求日起往前回溯80日內、連續7日內之資料；
    又GOOGLE公司可提供之資料為用戶申請登記時自行提交之姓
    名與其他個人資訊，及請求送達後回溯30日内之IP位址，使
    用者（用戶）資訊部分因無法進行查證，無法保證該等資訊
    之正確性等情，有卷附向LINE公司調取資料注意事項、各級
    法院循司法行政窗口管道，以電子郵件方式調閱美商GOOGLE
    用戶註冊資訊、IP位址等注意事項相關文件可稽（見本院卷
    二第14、22頁），可見已無法依被告、辯護人所請調閱相關
    資料。況本案依前所引相關證據，已足資認定被告本案犯行
    ，事證已明，自無再依檢察官、被告、辯護人聲請傳喚或調
    查之必要，爰駁回其等各該調查證據之聲請。
　㈣綜上，被告前揭辯解均屬事後卸責之詞，不足採信，辯護人
    各節辯護意旨亦無法採為有利被告之認定，本案事證明確，
    被告上開強制性交犯行，至堪認定，應依法論科。
四、論罪及法律適用：
　㈠按稱性交者，謂非基於正當目的所為之下列性侵入行為：一
    、以性器進入他人之性器、肛門或口腔，或使之接合之行為
    ；二、以性器以外之其他身體部位或器物進入他人之性器、
    肛門，或使之接合之行為，刑法第10條第5項定有明文。次
    按刑法強制性交罪所列舉之強制行為，係指強暴、脅迫、恐
    嚇、催眠術，及其他一切違反被害人意願之方法，凡是足以
    妨害被害人之意思自由，壓抑被害人之性自主決定權者均屬
    之。是否違反被害人之意願，自應從客觀之事實，如被害人
    曾否抵抗、是否試圖逃離、求救、是否曾以言詞或動作表示
    不同意與之性交而為判斷。又所謂強暴者，係指施用有形之
    物理力，形成對於他人意思或行動之妨害，刑法上強暴之概
    念，隨各個犯罪要件之不同而有相異之涵義，其中第221條
    第1項之強制性交罪，所指之「強暴」手段，係採最狹義之
    解釋，指直接或間接對被害人之身體加諸有形強制力，以圖
    排除被害人抗拒而言。本案被告於告訴人甲○明白表示不願
    意時，仍強行脫去甲○褲子，甲○當場並有以言語、手推、不
    停掙扎表示拒絕、反抗之意，但被告不顧甲○反對，猶藉其
    性別及體力優勢，強行以陰莖插入甲○陰道內，被告犯行客
    觀上足以壓制、妨害甲○之性意思自由，堪認已違反甲○之意
    願甚明，且係屬利用有形強制力以排除抗拒之強暴手段而達
    成強制性交行為。
  ㈡再者，稱家庭暴力者，指家庭成員間實施身體、精神或經濟
    上之騷擾、控制、脅迫或其他不法侵害之行為；又家庭暴力
    罪者，指家庭成員間故意實施家庭暴力行為而成立其他法律
    所規定之犯罪，家庭暴力防治法第2條第1款、第2款有明文
    規定。查，被告與甲○前為同居男女朋友，二人間具有家庭
    暴力防治法第3條第2款所定之家庭成員關係，而被告故意對
    甲○實施上揭所示性侵害之家庭暴力行為，自屬家庭成員間
    實施身體上不法侵害行為，即為家庭暴力防治法第2條第1款
    之家庭暴力。
　㈢又刑法總則之加重，係概括性之規定，所有罪名均一體適用
    ，刑法分則之加重，係就犯罪類型變更之個別犯罪行為予以
    加重，為另一獨立之罪名，而兒童及少年福利與權益保障法
    第112條第1項前段有關對少年犯罪之加重，係對被害人為少
    年之特殊要件予以加重處罰，乃就犯罪類型變更之個別犯罪
    行為予以加重，即屬刑法分則加重之性質（最高法院97年度
    台非字第246號裁判意旨參照）。查被告為87年6月出生，為
    本案行為時已成年，告訴人甲○係00年0月生，分別有被告戶
    籍資料查詢結果及性侵害案件代號與真實姓名對照表在卷得
    憑（見原審卷第13頁；偵查不公開卷第3頁），則被告成年
    人對甲○為本案強制性交行為時，甲○為14歲以上未滿16歲之
    少年，是核被告所為，係犯兒童及少年福利與權益保障法第
    112條第1項前段、刑法第221條第1項之成年人故意對少年犯
    強制性交罪（原審誤載為刑法第225條第1項，應予更正），
    起訴書認被告涉犯刑法第221條之強制性交罪，容有誤會，
    然因起訴之社會基礎事實同一，且經原審當庭告知被告可能
    涉犯之罪名（見原審卷第159頁），無礙於被告防禦權之行
    使，爰依刑事訴訟法第300條規定，變更起訴法條審理之。
    再被告所犯屬於對家庭成員間實施身體上不法侵害之行為，
    自該當家庭暴力防治法所稱之家庭暴力罪，惟因家庭暴力防
    治法對於家庭暴力罪並無科處刑罰之規定，是以僅依刑法妨
    害性自主罪之規定予以論罪科刑即可。
　㈣被告所為本案犯行，應依兒童及少年福利與權益保障法第112
    條第1項前段之規定加重其刑。
五、維持原判決之理由：
  ㈠原審法院審理結果，認被告前揭強制性交犯行，事證俱屬明
    確，並以行為人之責任為基礎，審酌被告前因與告訴人甲○
    為性交行為而經法院判處有期徒刑3月，緩刑2年確定（見臺
    灣高等法院被告前案紀錄表），素行不佳，被告更應知悉不
    得強行對甲○為性交行為，竟為逞一己私慾，仍以上揭強暴
    方式對甲○為性交行為，顯然未能尊重甲○對其身體之自主決
    定權，其犯罪動機、目的殊值非難，造成告訴人身心均受創
    傷，且被告犯罪後矢口否認犯行，未與甲○和解，毫無悔意
    ，甲○亦表示請求從重量刑等語（見原審卷第163頁）；另考
    量被告自述為大學畢業之智識程度，現從事土木工作，月薪
    約新臺幣1至2萬元，家裡有父母親之生活經濟狀況（見原審
    卷第163頁反面）等一切情狀，量處有期徒刑3年10月等情，
    經核原判決所為認事用法並無違誤，量刑亦稱妥適，被告猶
    執陳詞否認犯行而提起上訴，依本判決前開理由欄三所示之
    各項事證及論述說明，認無可採。
  ㈡綜上所陳，被告所提前揭上訴理由，不足以動搖原判決所為
    事實認定或量刑判斷，難謂允洽，尚非可取。被告提起上訴
    為無理由，應予駁回。
據上論斷，應依刑事訴訟法第368條，判決如主文。
本案經檢察官張容姍提起公訴，檢察官乙○○到庭執行職務。
中    華    民    國    111   年    6     月    23    日
          刑事第五庭　　審判長法　官　鄭　永　玉
　　　　　　　　　　　　　　　法　官　許　文　碩
　　　　　　　　　　　　　　　法　官　周　莉　菁
以上正本證明與原本無異。
如不服本判決應於收受送達後20日內向本院提出上訴書狀，其未
敘述上訴之理由者，並得於提起上訴後20日內向本院補提理由書
（均須按他造當事人之人數附繕本）「切勿逕送上級法院」。因
疫情而遲誤不變期間，得向法院聲請回復原狀。

                              書記官  王  朔  姿
　　　　　　　　　　　　　　　 
中　　華　　民　　國　　111 　年　　6 　　月　　23　　日